臺灣高等法院民事判決　　　　　　　　　 95年度上字第740號
上　訴　人　甲○○
訴訟代理人　陳玫瑰律師
　　　　　　陳君漢律師
被 上訴 人　華欣資訊科技股份有限公司
法定代理人　丙○○
訴訟代理人　許朝昇律師
　　　　　　楊國宏律師
上　一　人
複 代理 人　周詩鈞律師
被 上訴 人　正鑫證券投資顧問股份有限公司
法定代理人　乙○○
上列當事人間債務不履行損害賠償事件，上訴人對於中華民國95
年5月30日台灣台北地方法院93年度訴字第2590號第一審判決提
起上訴，本院於96年7月17日言詞辯論終結，判決如下：
    主  文
原判決廢棄。
被上訴人在第一審之訴及假執行之聲請均駁回。
第一、二審訴訟費用由被上訴人負擔。
    事實及理由
壹、程序方面：
    被上訴人正鑫證券投資顧問股份有限公司（下稱正鑫公司）
    經合法通知未於言詞辯論期日到場，核無民事訴訟法第386
    條各款所列情形，爰依上訴人之聲請，由其一造辯論而為判
    決。
貳、實體方面：
一、上訴人聲明：如主文所示。
    被上訴人華欣資訊科技股份有限公司（下稱華欣公司）聲明
    ：上訴駁回。
    被上訴人正鑫公司未曾到場，亦未提出書狀作何聲明。
二、被上訴人起訴主張：上訴人於民國（下同）91年2月26日與
    伊等簽訂簽約書（下稱系爭契約），約定由被上訴人華欣公
    司之負責人丙○○交付上訴人新台幣（下同）200萬元作為
    10年之簽約金，上訴人須自91年6月起至102年6月15日止，
    至被上訴人華欣公司或正鑫公司任職，擔任被上訴人華欣公
    司軟體部門之負責人，負責軟體研發事項。伊等已依約交付
    200萬元簽約金予上訴人，上訴人於91年6月至被上訴人華欣
    公司任職。詎上訴人自93年2月3日起以身體不適為由，拒至
    被上訴人華欣公司工作，並提出離職書稱其將於93年2月27
    日離職，而自93年2月28日起即未到職，復未依約將軟體運
    作及程式碼交付伊等及教會伊等所指定之員工以維持正常運
    作，致被上訴人華欣公司於股市開盤後，各項版本均全面當
    機，機房無法運作，客戶大量流失，造成損失。上訴人擅自
    離職之行為，構成債務不履行，依系爭契約第5條約定，應
    賠償伊等4000萬元並退還200萬元簽約金。爰依債務不履行
    之法律關係，先為一部請求即先請求300萬元等情，求為命
    上訴人給付300萬元及自起訴狀繕本送達翌日起至清償日止
    ，按年息5％計付利息之判決。
    上訴人則以：（一）伊從未與被上訴人簽訂系爭簽約書，亦
    未曾與被上訴人正鑫公司間有僱佣關係存在。伊任職華欣公
    司期間為91年5月15日起至93年2月27日止，系爭契約書係被
    上訴人所偽造，被上訴人應就契約書之真正負舉證責任。系
    爭契約書之內容有諸多不公平之處，伊絕無可能同意，更未
    在系爭契約書簽名或按捺指紋。（二）觀之訴外人丁○○之
    簽約書，格式、字體大小、被上訴人正鑫公司之印章等，與
    系爭契約書完全不同，且無高達20倍違約金之約定，兩份契
    約書不可能係於同日簽署，系爭契約書係事後偽造，被上訴
    人依系爭契約書請求賠償，為無理由等語，資為抗辯。
三、兩造不爭執之事實：
    上訴人前在華欣公司任職，期間自91年5月15日起至93年2月
    27日止。
    證據：離職單（原審卷第1宗13頁）。
四、被上訴人依系爭簽約書之約定請求上訴人給付300萬元，有
    無理由，詳述如下：
（一）經查被上訴人請求上訴人賠償300萬元，主要係以系爭簽
      約書前言記載：被上訴人華欣公司之法定代理人丙○○付
      與上訴人200萬元作為簽約10年之簽約金，上訴人同意在
      正鑫公司或華欣公司上班至102年6月15日止；系爭簽約書
      第5條並記載：若中途上訴人違約須賠償4000萬元並退還
      200萬元簽約金云云（原審卷第1宗12頁）為據。惟上訴人
      否認簽訂系爭簽約書，而被上訴人自認無法提出系爭簽約
      書之原本。又系爭簽約書經原審送請法務部調查局鑑定，
      經該局於94年11月11日以調科貳字第09400467960號函復
      ：待鑑定契約書為影本，其上簽名及指紋均欠清晰，無法
      確認其書寫及紋線特徵，且一般影印文件又有變造失真之
      虞，難憑以鑑定（原審卷第1宗146頁）。系爭簽約書之真
      正已非無疑。
（二）雖證人丁○○在原審到場證稱：91年2月26日簽約是丙○
      ○答應給伊與上訴人每人200萬元的簽約金，要伊等到被
      上訴人公司上班；伊與上訴人到的時候，朱淑慧拿合約給
      伊等，因為在簽約之前都有談過了，伊進去之後合約就拿
      給伊，伊就簽了；當時兩人是在同一個房間簽約的，上訴
      人有在現場看他的合約；伊有聽到上訴人要求再多給20萬
      元，就可以提早到5月1日來上班，當時華欣公司也同意，
      有叫朱淑慧進來修改合約；伊4點多到，用完印就在那邊
      等上訴人簽約；伊有看到上訴人按指印、簽名，還說「男
      子漢大丈夫，簽就簽」；因為當時伊等都沒帶印章，所以
      都是按指印（原審卷第2宗48頁）。惟證人丁○○嗣在本
      院到場證稱：上訴人簽約時，伊沒有看簽約書的內容；當
      天是約好去簽約，伊負責業務部分，上訴人負責研發部分
      ，各人簽各人的約；伊沒有看到上訴人蓋指印，但有看到
      上訴人本人在簽約書上簽名，說男子漢大丈夫簽就簽（本
      院卷160頁）。證人丁○○就上訴人有無在系爭簽約書上
      按捺指印，先後所為證述內容不一；而據被上訴人華欣公
      司之法定代理人丙○○到場證稱：系爭簽約書上2個指印
      都是伊的指印，沒有上訴人的指印（本院卷159頁背面）
      。證人丁○○所為證言既前後歧異，難信為真實；又證人
      丁○○既證稱上訴人簽約時，伊沒有看簽約書的內容，各
      人簽各人的約；則上訴人縱有簽約情事，證人丁○○既未
      閱覽內容，即不足以據為證明上訴人有與被上訴人約定同
      意在正鑫公司或華欣公司上班至102年6月15日止，若中途
      違約須賠償4000萬元並退還200萬元簽約金。另被上訴人
      華欣公司所提出之錄音譯文，亦僅言及簽約，而無簽約內
      容（本院卷388-392頁），亦不足為上訴人有與被上訴人
      為上述約定之證明。
（三）另查證人朱淑慧到場證稱：簽約當天伊有在，但伊沒有一
      直在場，伊只負責打字，有修改的時候叫伊進去而已；用
      印時，被上訴人公司印章大小章都是伊蓋的，伊蓋章時，
      名字已經簽上去了；伊忘記指紋印的先後順序了（原審卷
      第2宗52頁）。依證人朱淑慧所為證詞觀之，並未能證明
      伊有親見上訴人在系爭簽約書上簽名。又查證人宋養到場
      證稱：伊親眼看到上訴人按指印簽名（原審卷第2宗50-51
      頁）。惟上訴人並未在系爭簽約書上按捺指印，系爭簽約
      書上之指印係華欣公司之法定代理人丙○○所為，已如前
      述，證人宋養所為證詞，顯難採信。
（四）依上所述，被上訴人主張上訴人與伊等簽訂系爭簽約書，
      約定若中途上訴人違約須賠償4000萬元並退還200萬元簽
      約金，難信為真實。被上訴人依系爭簽約書請求上訴人賠
      償及退還簽約金，應屬無據。
五、綜上所述，被上訴人本於系爭簽約書，請求上訴人給付300
    萬元，及自起訴狀繕本送達翌日起至清償日止，按年利率5
    ％計算之利息，為無理由，不應准許。原審為上訴人敗訴之
    判決，尚有未洽；上訴論旨指摘原判決不當，求予廢棄改判
    ，為有理由。
六、兩造其餘之攻擊或防禦方法及未經援用之證據，經本院斟酌
    後，認為均不足以影響本判決之結果，無逐一詳予論駁之必
    要。併此敘明。
七、據上論結，本件上訴為有理由，依民事訴訟法第463條、第
    385條第1項前段、第450條、第78條，判決如主文。
中　　華　　民　　國　　96　　年　　7 　　月　　31　　日
                  民事第八庭
                      審判長法　官  劉勝吉
　　　　　　　　　　　　　　法　官  連正義
　　　　　　　　　　　　　　法　官  鄭威莉
正本係照原本作成。
如不服本判決，應於收受送達後20日內向本院提出上訴書狀，其
未表明上訴理由者，應於提出上訴後20日內向本院補提理由書狀
（均須按他造當事人之人數附繕本）上訴時應提出委任律師或具
有律師資格之人之委任狀；委任有律師資格者，另應附具律師資
格證書及釋明委任人與受任人有民事訴訟法第466條之1第1項但
書或第2項（詳附註）所定關係之釋明文書影本。
中　　華　　民　　國　　96　　年　　8 　　月　　3 　　日
　　　　　　　　　　　　　　書記官  李垂福
附註：
民事訴訟法第466條之1（第1項、第2項）：
對於第二審判決上訴，上訴人應委任律師為訴訟代理人。但上訴
人或其他法定代理人具有律師資格者，不在此限。
上訴人之配偶、三親等內之血親、二親等內之姻親，或上訴人為
法人、中央或地方機關時，其所屬專任人員具有律師資格並經法
院認為適當者，亦得為第三審訴訟代理人。
